臺灣臺中地方法院刑事判決　　　　　　 100年度易字第1900號
公　訴　人　臺灣臺中地方法院檢察署檢察官
被　　　告　廖哲瑩
上列被告因詐欺案件，經檢察官提起公訴（99年度偵緝字第2361
號），被告就被訴事實為有罪之陳述，經本院合議庭裁定由受命
法官獨任進行簡式審判程序，判決如下：
    主    文
廖哲瑩幫助意圖為自己不法之所有，以詐術使人將本人之物交付
，處有期徒刑貳月，如易科罰金，以新臺幣壹仟元折算壹日，減
為有期徒刑壹月，如易科罰金，以新臺幣壹仟元折算壹日。
    犯罪事實
一、廖哲瑩可預見其交付自己之金融帳戶存摺、提款卡及密碼予
    他人使用，他人可能以該金融帳戶存摺、提款卡及密碼遂行
    財產上犯罪之目的，且取得他人存摺之目的，在於收取贓物
    及掩飾犯行不易遭人追查，竟不顧他人所可能遭害之危險，
    仍以縱若有人持以犯罪亦不違反其本意之幫助他人詐欺取財
    之不確定犯罪故意，於民國96年3月27日上午8時54分許前某
    時，在不詳地點，將其向中華郵政股份有限公司豐原大湳郵
    局（下稱豐原大湳郵局）所申設之帳號第00000000000000號
    帳戶之存摺、提款卡及密碼等物，交付給某詐騙集團之成員
    使用。嗣該詐騙集團取得上開帳戶後，即共同基於意圖為自
    己不法所有之犯意聯絡，由其成員中之1 名不詳姓名年籍女
    子冒用「臺北地檢署書記官楊麗雪」之名義，打電話向吳俊
    緯表示其遭人冒用申請人頭帳戶，須將其帳戶內之新臺幣（
    下同）10萬元，匯入聯合管制帳戶內保管，並傳真偽造之「
    臺灣臺北地方法院檢察總署」偵查卷宗，以取信吳俊緯，致
    吳俊緯陷於錯誤，依對方指示，將10萬元匯入廖哲瑩之上開
    郵局帳戶內。嗣因吳俊緯發覺有異，始知受騙，因而報警循
    線查獲。
二、案經臺中市政府警察局豐原分局報請台灣台中地方法院檢察
    署檢察官偵查起訴。
    理  由
一、本件被告廖哲瑩所犯係死刑、無期徒刑、最輕本刑為3年以
    上有期徒刑以外之罪，其於準備程序中就被訴事實為有罪之
    陳述，經法官告知簡式審判程序之旨，並聽取公訴人及被告
    之意見後，認為適宜由受命法官獨任進行簡式審判程序，依
    刑事訴訟法第273條之1第1項規定，裁定由受命法官獨任進
    行審判程序，合先敘明。
二、上開犯罪事實，業據被告廖哲瑩於本院準備程序、審理時坦
    承不諱，核與被害人吳俊緯於警詢中指述綦詳，並有中華郵
    政股份有限公司豐原大湳郵局帳號第00000000000000號之開
    戶基本資料及客戶歷史交易清單、郵政國內匯款執據、偽造
    之「臺灣臺北地方法院檢察總署」偵查卷宗影本等附卷可證
    ，足認被告之自白核與事實相符，自堪採信。
三、按刑法上之故意，分為直接故意（確定故意）與間接故意（
    不確定故意）。行為人對於構成犯罪之事實，明知並有意使
    其發生者，為直接故意；行為人對於構成犯罪之事實，預見
    其發生而其發生並不違背其本意者，為間接故意。又幫助犯
    之成立，以行為人主觀上認識被幫助者正欲從事犯罪或係正
    在從事犯罪，且該犯罪有既遂之可能，而其行為足以幫助他
    人實現構成要件者，即具有幫助故意，並不以行為人確知被
    幫助者係犯何罪名為必要。而按金融機構之帳戶為個人理財
    之工具，為便利大眾使用此一理財工具，以資活絡資金供需
    ，對於申請開設金融帳戶並無設有任何特殊之限制，一般民
    眾皆能自由申請開戶，並得同時在不同金融機構申請多數存
    款帳戶使用，乃眾所周知之事實。又依一般人之社會生活經
    驗，倘係經由合法管道之收入、支出，本可自行向金融行庫
    開立帳戶，殊無大費周章使用他人帳戶之必要，況且近來詐
    騙案件層出不窮，詐騙集團多利用人頭帳戶做為出入帳戶使
    用，不僅廣為媒體所披載，亦經政府一再宣導提醒注意，衡
    諸目前社會以電視、報紙甚至網路等管道流通資訊之普及程
    度，以及使用自動提款機從事提款、轉帳交易之頻繁，苟見
    有陌生人不思以自己名義申請開立帳戶，反而向不特定人蒐
    集或收購他人之金融機構帳戶使用，自屬可疑。再者，犯罪
    者自然不會使用其無法掌控之帳戶，否則將無法確保該帳戶
    之使用人突然向金融機構辦理掛失或申請停止服務，致使犯
    罪者無法從使用帳戶；亦不會使用集團成員名義申辦帳戶，
    否則即可能將犯罪者身分曝光而遭查緝。是以犯罪者欲使用
    他人名義申辦帳戶作為詐騙使用時，當會先徵得帳戶使用人
    之同意，並確知帳戶不會被掛失後，才予使用。而被告廖哲
    瑩於行為時已為25歲之成年人，已有通常之社會經驗，對於
    帳戶提供他人使用，將可能為他人從事不法，應有預見，是
    被告具備幫助詐欺取財之不確定故意，應可認定。而被告有
    此不確定故意，將其帳戶之存摺、提款卡、密碼交予不詳姓
    名年籍之詐欺集團成員為詐欺犯罪之用，其雖並未參與上開
    犯罪之構成要件行為，然其顯係以幫助他人犯罪之意思，實
    施上開犯罪構成要件以外之行為，其幫助詐欺取財犯行，亦
    可認定。綜上所述，本案事證明確，被告幫助詐欺之犯行堪
    以認定，自應依法論科。
四、核被告所為係犯刑法第339條第1項詐欺取財罪之幫助犯。依
    同法第30條第2項規定，按正犯之刑減輕之。又被告犯罪之
    時間，係在96年4月24日以前，所犯符合中華民國九十六年
    罪犯減刑條例所定之減刑條件，應依該減刑條例第2條第1項
    第3款之規定，均減其宣告刑二分之一，並依該條例第9條之
    規定，諭知易科罰金之折算標準。
據上論斷，應依刑事訴訟法第273條之1第1項、第299條第1項前
段，刑法第30條第1項前段、第2項、第339條第1項、第41條第1
項前段，刑法施行法第1條之1第1項、第2項前段，中華民國九十
六年罪犯減刑條例第2條第1項第3款、第7條、第9條，判決如主
文。
本案經檢察官劉文到庭執行職務。
中    華    民    國   100    年    7     月    21    日
                  刑事第六庭  法  官  郭德進
以上正本證明與原本無異。
如不服本判決應於收受判決後10日內向本院提出上訴書狀，並應
敘述具體理由；其未敘述上訴理由者，應於上訴期間屆滿後20日
內向本院補提理由書（均須按他造當事人之人數附繕本）「切勿
逕送上級法院」。
告訴人或被害人對於判決如有不服具備理由請求檢察官上訴者，
其上訴期間之計算係以檢察官收受判決正本之日期為準。
                              書記官  陳彥蓉
中    華    民    國   100    年    7     月    21    日
附錄本案論罪法條全文：
中華民國刑法第339條（普通詐欺罪）
意圖為自己或第三人不法之所有，以詐術使人將本人或第三人之
物交付者，處5年以下有期徒刑、拘役或科或併科1千元以下罰金
。
以前項方法得財產上不法之利益或使第三人得之者，亦同。
前二項之未遂犯罰之。